【裁判字號】    96,重訴,95
【裁判日期】    970804
【裁判案由】    毒品危害防制條例等
【裁判全文】
臺灣高雄地方法院刑事判決              96年度重訴字第95號
公  訴  人  臺灣高雄地方法院檢察署檢察官
被      告  乙○○
            丙○○
上二人共同
選任辯護人  吳建勛律師
            陳慧錚律師
            鄭旭廷律師
上列被告因懲治走私條例等案件，經檢察官提起公訴（96年度偵
字第9888、14948 號），嗣因被告就被訴事實為有罪之陳述，經
本院合議庭裁定由受命法官獨任依簡式審判程序審理，判決如下
：
    主  文
乙○○、丙○○共同私運管制物品進口逾公告數額，各處有期徒
刑壹年貳月，各減為有期徒刑柒月。均緩刑年，並各向國庫支
付新臺幣壹拾伍萬元。扣案如附表所示之大麻種子（含分裝桶）
均沒收之。
    事  實
一、丙○○為高雄市三民區○○○街288 號「佳政貿易有限公司
    」（以下簡稱佳政公司）負責人，專營中藥藥材進口及批發
    買賣業務；乙○○為佳政公司股東，並擔任佳政公司之會計
    ，協助丙○○處理佳政公司藥材進口各項業務及佳政公司總
    帳目管理等業務。丙○○、乙○○明知中藥材之「火麻仁」
    屬植物大麻之種子，依行政院88年4 月28日台88法字第1641
    1 號公告內容，僅限於不具發芽活性者方可排除毒品危害防
    制條例規定之適用，具發芽活性之大麻種子，屬於行政院依
    懲治走私條例規定公告之「管制物品項目及其數額」甲項第
    4 款所列之管制進口物品，不得私運進口，竟為販賣圖利，
    共同基於私運進口具發芽性大麻種子之犯意聯絡，由丙○○
    於民國96年3 月11日，在大陸地區廣州省向孔繁財所經營之
    「財富中藥飲片有限公司」（下稱財富中藥飲片公司），以
    每公斤大陸地區人民幣5.6 元之代價，購買具有發芽活性之
    大麻種子，並在上開桶裝大麻種子上鋪蓋茯苓片，於同年3
    月17日運輸進口後，由乙○○負責委託不知情之億泰報關有
    限公司在進口報單上填具進口貨物名稱為「茯苓：平片」後
    ，於96年3 月19日向高雄關稅局投單報關（報單號碼ＢD／
    96／X504／0929）提領進口之上開大麻種子，意圖販賣而持
    有前開大麻種子。嗣經內政部警政署保安警察第三總隊第二
    大隊於查驗時發覺佳政公司進口之該批「茯苓」下藏有未經
    烘培加工、去殼之火麻仁，始悉上情，並扣得如附表所示具
    有發芽能力之大麻種子31桶（數量、重量均如附表所示）。
二、案經內政部警政署保安警察第三總隊第二大隊報告報告臺灣
    高雄地方法院檢察署檢察官偵查起訴。
    理  由
一、本件被告所犯係死刑、無期徒刑、最輕本刑為3 年以上有期
    徒刑以外之罪，其於準備程序中就被訴事實為有罪之陳述，
    經法官告知簡式審判程序之旨，並聽取公訴人及被告之意見
    後，本院合議庭認宜進行簡式審判程序，依刑事訴訟法第
    273 條之1 合議裁定由受命法官獨任進行簡式審判程序，合
    先敘明。
二、上揭事實，業據被告乙○○、丙○○於本院審理時自白不諱
    ，並與證人陳惠心、吳進吉於偵查中之之證述情節相符，又
    扣案如附表所示之31桶桶裝種子，均係於96年3 月17日鋪蓋
    茯苓平片於桶上，以茯苓平片之名義自大陸地區進口，再由
    佳政公司委託億泰報關有限公司於同年3 月19日向高雄關稅
    局報關，且經送驗結果，係具有發芽活性之大麻種子，再檢
    驗之種子及發芽之子葉經檢測後，均含有第二級第24項毒品
    大麻成分，有法務部調查局96年4 月14日出具之調科壹字第
    09600152720 號鑑定書、97年2 月5 日調科壹字第09700042
    480 號函、97年7 月1 日調科壹字第09700248320 號函及發
    芽狀況之照片在卷可稽，復有佳政公司進口報單、存貨明細
    表18頁、乙○○保存帳冊4 冊、帳冊共12冊、銀行存簿1 本
    、匯款及帳證資料1 袋、股東契約等資料1 袋、公司帳證損
    益表1 袋在卷可查，足認被告之自白與事實相符。從而，本
    件事證明確，被告2 人犯行足堪認定，應依法論科。
四、查行政院依懲治走私條例第2 條第4 項授權公告之「管制物
    品項目及其數額」，其甲項管制進口物品第4 款係規定：毒
    品危害防制條例所列毒品及其製劑、罌粟種子、古柯種子及
    大麻種子；是扣案如附表所示之大麻種子，屬懲治走私條例
    公告管制物品項目及其數額甲項第四款之管制進出口物品無
    疑。前揭行政院88年4 月14日、同年2 月18日所修正公告懲
    治走私條例及毒品危害防制條例列管物品，若具備發芽活性
    者，則因屬列管之「大麻種子」，自應歸類為「大麻種子」
    ，屬公告管制輸入貨品。又被告2 人自大陸地區進口如附表
    所示之大麻種子，係為販售圖利，是核被告2 人所為，均係
    犯懲治走私條例第12條、第2 條第1 項之自大陸地區私運管
    制物品進口罪、毒品危害防制條例第14條第2 項意圖販賣而
    持有大麻種子罪。至於起訴書雖未引用懲治走私條例第12條
    之條文，然於犯罪事實欄已載明被告2 人係自大陸地區私運
    管制物品進入臺灣地區之事實，並經被告2 人坦承不諱，且
    有進口報單可稽，足見係起訴意旨誤載，併此敘明。被告2
    人持有大麻種子之低度行為，為其等意圖販賣而持有大麻種
    子之高度行為所吸收，不另論罪。又毒品危害防制條例所謂
    之第二級毒品係指罌粟、古柯、大麻、安非他命、配西汀、
    潘他唑新及其附表二所列之相類製品而言，均未包括大麻種
    子；另持有第二級毒品大麻與持有大麻種子之處罰規定分別
    為毒品危害防制條例第11條第2 項及第14條第2 項，足見大
    麻種子非屬該條例所規定之第二級毒品大麻，公訴意旨認被
    告運輸大麻種子係運輸第二級毒品，尚有誤會，惟其基本社
    會事實同一，自應依法變更起訴法條。被告2 人係以一行為
    觸犯數罪名，侵害數法益，為想像競合犯，均應依刑法第55
    條之規定從一重私運管制物品罪處斷。被告2 人就上開犯行
    ，有犯意聯絡及行為分擔，應論以共同正犯。又被告2 人雖
    委託他人製作不實之申報單等資料，惟均非被告冒他人名義
    所製作，則不論其登載內容是否與事實相符，皆不生偽造私
    文書之問題，併予敘明。爰審酌被告二人輸入大麻種子意圖
    販賣，其目的雖非出於用做栽培之用之不法意圖，然被告等
    輸入之大麻種子既具有發芽能力，數量甚多，且取得容易，
    即可能販售後遭有心人士栽植，而提煉取得大麻，實對社會
    具有危害，惟渠等並無前科，有臺灣高等法院被告前案紀錄
    表在卷可查，被告2 人係經營中藥買賣，且販賣火麻仁之單
    價為每斤新臺幣（下同）65至80元，有扣案帳冊影本在卷可
    查，堪認被告2 人並非進口具有活性之大麻種子作為非法栽
    種大麻之用，惡性非重等一切情況，分別量處如主文所示之
    刑。再按「中華民國九十六年罪犯減刑條例」業經總統於96
    年7 月4 日公佈，同年7 月16日施行，本件被告2 人犯罪時
    間，係在96年4 月24日以前，且其所犯罪名與宣告刑，經核
    符該條例第2 條第3 款規定，且無第3 條所列不予減刑之情
    形，爰依中華民國96年罪犯減刑條例第2 條第1 項第3 款、
    第7 條之規定，減其宣告刑。
五、又查被告2 人前均未曾受有期徒刑以上刑之宣告，有臺灣高
    等法院被告前案紀錄表附卷可稽，本院認其經此教訓後，當
    知警惕，應無再犯之虞，因認其所受宣告之刑，以暫不執行
    為適當，併予均宣告緩刑3 年，以勵來茲，用啟自新。復審
    酌被告2 人均願負擔一定條件，公訴人亦表示應科以被告2
    人一定條件之負擔，而被告2 人家境小康，被告丙○○擔任
    佳政公司負責人，被告乙○○擔任會計，渠等分別參與本案
    之情節，扣案具有發芽活性之大麻種子為如附表所示共31桶
    ，被告丙○○已支付10萬元予財團法人臺灣兒童暨家庭扶助
    基金會高雄市分所，有收據一只在卷可參，及渠等緩刑期間
    均為3 年等情，本院認被告2 人應向國庫支付一定金額，以
    資警惕，爰依刑法第74條第2 項第4 款，命被告丙○○應向
    國庫支付15萬元，命被告乙○○應向國庫支付15萬元。
六、末毒品危害防制條例第14條就意圖販賣而持有或單純持有罌
    粟種子、古柯種子及大麻種子訂定刑責規定，足認該等物品
    係法令禁止持有之物，自屬違禁物甚明，是扣案如附表所示
    之大麻種子共31桶，不問屬於犯人與否，應依刑法第38條第
    1 項第1 款宣告沒收之，又裝填大麻種子之空桶，既係被告
    購買裝填運輸進口，而作為犯罪所用，應依刑法第38條第1
    項第2 款沒收之。又扣案之存貨明細表、帳冊、銀行存簿、
    匯款及帳證資料袋、股東契約、公司帳證損益表、執照、不
    明粉末1 包等物，非供犯罪所用之物，或與本案無關，均不
    另為沒收之諭知。
七、公訴意旨雖以扣案之種子共116 桶（合計935.95公斤）均屬
    具有發芽活性之大麻種子，而認被告2 人係運輸116 桶具有
    發芽活性大麻種子進口，涉犯上開罪嫌等語。惟上開扣得之
    116 桶種子經送驗鑑驗結果，除附表所示31桶種子為具有發
    芽活性之大麻種子外，其餘共85桶均未能發芽，有法務部調
    查局97年2 月5 日調科壹字第09700042480 號函、97年7 月
    1 日調科壹字第09700248320 號函，基於罪疑唯輕之原則，
    應為有利被告2 人之認定，即上開85桶種子尚不具發芽活性
    。又毒品危害防制條例第14條第2 項處罰意圖販賣而持有大
    麻種子者，其意在大麻種子可供種植，種植後之相關製品可
    作為大麻施用。然除附表所示31桶大麻種子具發芽活性外，
    扣案其餘85桶種子經鑑定結果並未發芽，已如上述，即難認
    屬毒品危害防制條例第二條所規範之毒品，則被告持有此部
    分不具發芽活性之大麻種子，既無種植作為大麻製品之可能
    性，自與本條例所規範之「毒品」並不該當。再參酌如不具
    活性之火麻仁，則應歸列中華民國輸出入貨品分類號列第
    1207.99.20.10-5 號「其他大麻子、仁（火麻子、仁）不具
    發芽活性者」項下，輸入規定「B01 」（進口時，應依行政
    院農業委員會動植物防疫檢疫局編定之「應施檢疫動植物品
    木表」極有關檢疫規定辦理），確定不具發芽活性者，由行
    政院農業委員會動植物防疫簡易局依有關檢疫規定核發准許
    輸入文件，經通關自動化系統由電腦比對正確，始准放行等
    情，並經財政部高雄關稅局96年11月29日高普外字第
    0961021653號函覆明確，亦足認不具發芽活性之大麻種子，
    在經過上開檢疫程序後，尚得准許輸入。從而，被告就此部
    分輸入85桶不具發芽活性之大麻種子，既非屬毒品危害防制
    條例所列毒品及大麻種子，即難以懲治走私條例第2 條第1
    項、毒品危害防制條例第11條第2 項、第4 項等罪相繩。再
    扣案之大麻種子共116 桶（含具有發芽活性成分）其完稅價
    格為20,269元，未逾10萬元，所輸入不具發芽活性之大麻種
    子85桶合計亦未逾1000公斤，有高雄關稅局處分書、進口報
    單在卷可查（本院卷第52、63頁），縱被告2 人對於不具發
    芽活性之大麻種子虛報貨名進口，亦非屬懲治走私條例公告
    管制物品項目及其數額丙項第5 款之管制進口物品，附此敘
    明。惟公訴意旨認此部分若有罪與前開有罪科刑部分，具有
    實質上一罪之關係，爰不另為無罪之諭知，再此部分扣案種
    子共85桶，應由檢察官另行依法處理，併此敘明。
據上論斷，應依刑事訴訟法第273 條之1 第1 項、第299 條第1
項前段、第300 條，懲治走私條例第2 條第1 項、第11條、第12
條，毒品危害防制條例第14條第2 項，刑法第11條前段、第28條
、第55條、第74條第1 項第1 款、第2 項第4 款、第38條第1 項
第1 款、第2 款，中華民國96年罪犯減刑條例第2 條第1 項第3
款、第7 條之規定，判決如主文。
本案經檢察官甲○○到庭執行職務。
中    華    民    國    97    年    8     月    4    日
                  刑事第十六庭  法  官  梁淑美
以上正本證明與原本無異。
如不服本判決應於收受本判決後10日內向本院提出上訴書狀，並
應敘述具體理由，如未敘述上訴理由者，應於上訴期間屆滿後20
日內補提理由書狀於本院（均須按他造當事人之人數附繕本）「
切勿逕送上級法院」。
中    華    民    國    97    年    8     月    5     日
                                書記官  林麗文
附錄本判決論罪之法條：
懲治走私條例第2條
私運管制物品進口、出口逾公告數額者，處7 年以下有期徒刑，
得併科新臺幣3 百萬元以下罰金。
前項之未遂犯罰之。
第 1 項所稱管制物品及其數額，由行政院公告之。
毒品危害防制條例第14條
意圖販賣而持有或轉讓罌粟種子、古柯種子者，處3 年以下有期
徒刑。
意圖販賣而持有或轉讓大麻種子者，處2 年以下有期徒刑。
持有罌粟種子、古柯種子者，處2 年以下有期徒刑、拘役或新臺
幣3 萬元以下罰金。
持有大麻種子者，處1 年以下有期徒刑、拘役或新臺幣1 萬元以
下罰金。
附表
 具有發芽活性大麻種子
┌──┬────┬──────┬───────┐
│編號│原始編號│淨重 (公斤) │空桶重 (公斤) │
├──┼────┼──────┼───────┤
│ 1  │ 8      │   8.055    │    1.205     │
├──┼────┼──────┼───────┤
│ 2  │ 9      │   8.195    │    1.185     │
├──┼────┼──────┼───────┤
│ 3  │ 77     │   8.035    │    1.205     │
├──┼────┼──────┼───────┤
│ 4  │ 92     │   8.185    │    1.190     │
├──┼────┼──────┼───────┤
│ 5  │ 99     │   8.215    │    1.180     │
├──┼────┼──────┼───────┤
│ 6  │ 107    │   8.250    │    1.200     │
├──┼────┼──────┼───────┤
│ 7  │ 109    │   8.190    │    1.190     │
├──┼────┼──────┼───────┤
│ 8  │ 116    │   8.010    │    1.200     │
├──┼────┼──────┼───────┤
│ 9  │ 29     │   7.855    │    1.270     │
├──┼────┼──────┼───────┤
│ 10 │ 5      │   7.580    │    1.315     │
├──┼────┼──────┼───────┤
│ 11 │ 41     │   7.800    │    1.235     │
├──┼────┼──────┼───────┤
│ 12 │ 20     │   7.865    │    1.205     │
├──┼────┼──────┼───────┤
│ 13 │ 6      │   7.985    │    1.245     │
├──┼────┼──────┼───────┤
│ 14 │ 32     │   7.970    │    1.270     │
├──┼────┼──────┼───────┤
│ 15 │ 96     │   7.935    │    1.270     │
├──┼────┼──────┼───────┤
│ 16 │ 40     │   7.790    │    1.280     │
├──┼────┼──────┼───────┤
│ 17 │ 46     │   7.925    │    1.295     │
├──┼────┼──────┼───────┤
│ 18 │ 11     │   8.125    │    1.280     │
├──┼────┼──────┼───────┤
│ 19 │ 18     │   7.925    │    1.280     │
├──┼────┼──────┼───────┤
│ 20 │ 23     │   8.075    │    1.315     │
├──┼────┼──────┼───────┤
│ 21 │ 94     │   7.825    │    1.280     │
├──┼────┼──────┼───────┤
│ 22 │ 90     │   7.855    │    1.305     │
├──┼────┼──────┼───────┤
│ 23 │ 73     │   7.860    │    1.305     │
├──┼────┼──────┼───────┤
│ 24 │ 113    │   7.965    │    1.275     │
├──┼────┼──────┼───────┤
│ 25 │ 22     │   7.955    │    1.280     │
├──┼────┼──────┼───────┤
│ 26 │ 71     │   7.925    │    1.260     │
├──┼────┼──────┼───────┤
│ 27 │ 95     │   7.930    │    1.230     │
├──┼────┼──────┼───────┤
│ 28 │ 27     │   7.780    │    1.280     │
├──┼────┼──────┼───────┤
│ 29 │ 14     │   7.720    │    1.275     │
├──┼────┼──────┼───────┤
│ 30 │ 100    │   7.960    │    1.260     │
├──┼────┼──────┼───────┤
│ 31 │ 87     │   7.830    │    1.240     │
└──┴────┴──────┴───────┘


司法院資訊處製作；財團法人民間司法改革基金會備份。
